【裁判字號】    97,訴,304
【裁判日期】    970716
【裁判案由】    搶奪
【裁判全文】
臺灣士林地方法院刑事判決               97年度訴字第304號
公  訴  人  臺灣士林地方法院檢察署檢察官
被      告  乙○○
上列被告因搶奪案件，經檢察官提起公訴（97年度偵緝字第25號
），被告為有罪之陳述，本院合議庭裁定改行簡式審判程序，並
判決如下：
    主  文
乙○○共同犯搶奪罪，累犯，處有期徒刑拾月。
    事  實
一、乙○○前有多次前科，最後1 次因竊盜案件於民國91年11月
    28日經臺灣臺北地方法院以91年度易字第1056號判決處有期
    徒刑七月確定，於92年12月24日執行完畢。詎仍不知悔改，
    與不詳姓名之成年男子2 人共同基於意圖為自己不法所有之
    犯意聯絡，於95年5 月12日上午10時許，先由不詳姓名之成
    年男子2 人共乘不詳車號之機車，在臺北縣汐止市○○路○
    段533 號前，見甲○○將內有現金新臺幣（下同）1 萬2000
    元及5 張中獎彩券金額共1 萬5000元之手提包置放於所騎乘
    之車號DGC-206 號輕機車腳踏板上疏於看管有機可趁之際，
    推由1 人下手搶走甲○○之上揭手提包，並由另1 人在前方
    10公尺處接應，共同騎乘機車駛離現場，得手後彩券再交由
    乙○○於95年5 月12日12時44分許，持至華南銀行基隆港口
    分行兌現成現金朋分花用。嗣經警調閱中獎彩券之兌獎人監
    視錄影畫面為乙○○後始悉上情。
二、案經臺北縣政府警察局汐止分局報請臺灣士林地方法院檢察
    署檢察官偵查起訴。
    理  由
一、前揭犯罪事實，業據被告乙○○於本院審理時供認不諱（見
    本院97年7 月2 日審判筆錄），核與證人即被害人甲○○於
    警詢時指述及偵查中證述情節相符（見第13774 號偵查卷第
    4 至5 頁、第7 頁、第48至49頁，第25號偵查卷第80頁），
    並經證人呂文益於偵查中證述屬實（見第25號偵查卷第56頁
    ），復有行動電話0000000000號雙向通話明細表及申裝資料
    各一份、被害人遭搶彩券5 張及被告兌換金錢之翻拍照片11
    張在卷可資佐證（見第13774號偵查卷第23頁、第24頁、第
    27至32頁、第33至35頁），足徵被告自白與事實相符。本件
    事證明確，被告犯行堪以認定。
二、按被告行為後，94年2 月2 日修正公布之刑法已於95年7 月
    1 日生效施行，其中第2 條第1 項：「行為後法律有變更者
    ，適用行為時之法律。但行為後之法律有利於行為人者，適
    用最有利於行為人之法律」之規定，係規範行為後法律變更
    所生新、舊法律比較適用之準據法，並非刑法實體法律，自
    不生行為後法律變更之比較適用問題，故刑法修正施行後，
    應適用該修正後之第2 條第1 項之規定，依「從舊、從輕」
    之原則比較新、舊法律之適用；又比較新舊法時，應就罪刑
    有關之共犯、未遂犯、想像競合犯、牽連犯、連續犯、結合
    犯，以及累犯加重、自首減輕暨其他法定加減原因（如身分
    加減）與加減例等一切情形，綜其全部罪刑之結果而為比較
    後，再整個適用有利於行為人之法律處斷，不能割裂而分別
    適用有利之條文（最高法院24年上字第4634號、27年上字第
    2615號判例意旨及最高法院95年度第8 次刑事庭會議決議參
    照）。經查：(一)關於共犯：刑法第28條原規定：「二人以上
    共同『實施』犯罪之行為者，皆為正犯。」新法修正為：「
    二人以上共同『實行』犯罪之行為者，皆為正犯。」將舊法
    之「實施」修正為「實行」。原實施之概念，包括陰謀、預
    備、著手及實行等階段之行為，修正後僅共同實行犯罪行為
    始成立共同正犯。是新法共同正犯之範圍已有限縮，排除陰
    謀犯、預備犯之共同正犯。新舊法就共同正犯之範圍既因此
    而有變動，自屬犯罪後法律有變更，比較修正前後之規定，
    以修正後之規定較有利於被告。(二)累犯部分：被告乙○○為
    故意犯，不論依修正前之刑法第47條或修正後之刑法第47條
    第1 項之規定，均構成累犯，對被告而言並無有利或不利之
    情形，故無庸比較，應逕適用裁判時之法律，即修正後之規
    定論處。(三)經綜合比較被告行為後之前揭法律變更，以修正
    後之刑法規定對於被告較為有利，本件自應整體適用修正後
    刑法之相關規定。
三、核被告所為，係犯刑法第325 條第1 項之搶奪罪。被告與不
    詳姓名之成年男子就上開搶奪犯行，有犯意之聯絡及行為之
    分擔，皆為共同正犯。又被告有事實欄所述之犯罪科刑執行
    情形，有臺灣高等法院被告前案紀錄表附卷可參，其於有期
    徒刑執行完畢五年內，再故意犯本件有期徒刑以上之罪，應
    依刑法第47條第1 項之規定論以累犯，並加重其刑。爰審酌
    被告正值青年，不思正業賺錢謀生，竟以搶奪方式謀取財物
    ，影響他人財產安全及社會秩序甚鉅，並考量被告犯罪情節
    ，及犯罪後坦承犯行之態度等一切情狀，量處如主文所示之
    刑。又按中華民國九十六年罪犯減刑條例第5 條規定：「本
    條例施行前，經通緝而未於中華民國96年12月31日以前自動
    歸案接受偵查、審判或執行者，不得依本條例減刑。」，細
    繹其意旨，應認為在上揭條例施行（即96年7 月16日）前經
    通緝者，而於該條例施行後，仍未克自動歸案接受偵查、審
    判或執行者，即不得獲減刑之寬典。本案被告於上開條例施
    行前之96年1 月12日經臺灣士林地方法院檢察署發布通緝，
    而於上開條例施行後並未自動歸案，而係遲至96年12月24日
    始遭警緝獲，此有臺灣士林地方法院檢察署通緝書、撤銷通
    緝書各1 件在卷足佐。從而被告既於上開條例施行前經臺灣
    士林地方法院檢察署發佈通緝，復未自動歸案接受審判，自
    應依上開條例規定，不得減刑，附此敘明。
據上論斷，應依刑事訴訟法第299 條第1 項前段、第273 條之1
第1 項，刑法第28條、第325 條第1 項、第47條第1 項，判決如
主文。
本案經檢察官高俊申到庭執行職務。
中    華    民    國    97    年    7     月    16    日
                  刑事第六庭法  官  周明鴻
以上正本證明與原本無異。
如不服本判決應於判決送達後10日內向本院提出上訴狀，其未敘
述上訴之理由者並得於提起上訴後20日內向本院補提理由書 (均
須按他造當事人之人數附繕本)。
                            書記官  丁梅芬
中    華    民    國    97    年    7     月    16    日
附錄論罪科刑法條：刑法第325 條第1 項
意圖為自己或第三人不法之所有，而搶奪他人之動產者，處 6 月
以上 5 年以下有期徒刑。


司法院資訊處製作；財團法人民間司法改革基金會備份。
